臺灣臺中地方法院刑事判決　　　　　　　　　　　　九十一年度訴字第一三五五號
　　公　訴　人　臺灣臺中地方法院檢察署檢察官
　　被　　　告　乙○○
右列被告因違反水土保持法等案件，經檢察官提起公訴（九十一年度偵字第六一四五
號），本院判決如左：
    主  文
乙○○無罪。
    理  由
一、公訴意旨略以：乙○○係臺灣住城股份有限公司 (以下簡稱住城公司)之經理，
    與住城公司之負責人甲○○之妻為姐弟，與甲○○之女莊姚娟為舅甥關係，曾受
    住城公司及莊姚娟之託，代管住城公司所有坐落臺中縣霧峰鄉○○段坑口小段七
    三之一五八二地號山坡地，及莊姚娟所有坐落臺中縣霧峰鄉○○段坑口小段七三
    之六地號山坡地；乙○○明知其未擬具水土保持計畫，送請主管機關核可，且在
    他人山坡地內，未經同意不得擅自開挖整地、堆置土石，竟自民國八十九年十二
    月底某日起，未先擬具水土保持計畫送請主管機關核定，亦未徵得莊姚娟同意，
    ，僱用不知情之不詳姓名挖土機司機，分別在上開山坡地開挖整地、整坡、鋪設
    混凝土水路，致毀損水土保持之處理與維護。嗣於九十年一月十九日，為臺中縣
    霧峰鄉公所發覺查報臺中縣政府，始於同年十月二十九日，為警會同臺中縣政府
    水土保持課查獲，因認乙○○違犯水土保持法第三十二條第一項、山坡地保育利
    用條例第三十四條第一項之罪嫌等語。
二、本件公訴人認被告乙○○涉有水土保持法第三十二條第一項、山坡地保育利用條
    例第三十四條第一項之罪嫌，無非以臺中縣政府農業局水土保持課簽呈說明：「
    乙○○ (即被告)擅自在本縣霧峰鄉○○段坑口小段七三之六、七三之一五八二
    地號山坡地 (即上開山坡地)保育內開挖整地、整坡、堆積土石、鋪設混凝土水
    泥路，顯已違反水土保持法第十三條第一項暨第二十三條第二項規定」等語，及
    臺中縣霧峰鄉公所九十年一月三十一日九０霧鄉農字第二０二九號函附之違規使
    用山坡地查報表記載：「違規使用情形為傾倒廢棄土，影響排水功能」等情，並
    臺中縣政府九十年七月二十四日九十府農水字第二０五二三九號函所附山坡地違
    規使用查報與取締案件勘查紀錄表：「經實地查證現場：１、本縣霧峰鄉○○段
    坑口小段七三之六、七三之一五八二地號山坡地 (即上開土地)保育區土地內現
    場查證：開挖整地、整坡、堆積土石、鋪設混凝土水路面積約一五０００平方公
    尺等情事，未依水土保持技術規範實施水土保持處理與維護，２、本縣霧峰鄉○
    ○段坑口小段七三之六、七三之一五八二地號山坡地 (即上揭土地)保育區土地
    內水土保持義務人乙○○未先擬具水土保持計畫送請主管機關核定而擅自開挖整
    地、整坡、鋪設混凝土水路等情事，顯已違反水土保持法第二十三條第二項規定
    」，復有臺中縣政府違反水土保持法案件處分書一份、現場照片四張為證，又莊
    姚娟於警訊時指稱伊不知道乙○○僱用挖土機在伊所有上開山坡地開挖整地之事
    等語，又上述土地屬山坡地保育區，被告擅自在該等土地開墾整地，且未先擬具
    水土保持計畫送請主管機關核定，致毀損水土保持之處理與維護為其論據。
三、訊之被告乙○○固坦承未依法擬具水土保持計畫，送請主管機關核可，而自八十
    九年十二月底某日起，在前開山坡地從事開墾整地工作，然否認有何擅自開墾上
    揭山坡地之犯行，辯稱：伊確經住城公司負責人甲○○之同意而整理管理上述山
    坡地，且伊外甥女莊姚娟委託伊管理前開山坡地，僅因莊姚娟前至美國，因而疏
 於聯絡，但伊僅係就前開土地實施防護工程，並善盡受託代管土地之責，又當時
    勘查現場時，伊亦以書面向相關單位陳述伊因九二一地震致前揭山坡地鬆動、崩
    塌，恐影響水路排水功能及鄰里安全，故先行於坡面上進行開挖整地，將坡面壓
    實，以防範災害擴大發生，爾後將植生復舊等情，且伊不知法律規定情形，伊並
    非故意違法，另目前上開土地均已植生復舊等語。
四、按犯罪事實應依證據認定之，無證據不得推定其犯罪事實，刑事訴訟法第一百五
    十四條定有明文；又水土保持法第三十二條第一項前段規定，係以「致生水土流
    失或毀損水土保持之處理與維護設施」為構成要件，屬實害犯，以發生水土流失
    或毀損水土保持之處理與維護設施之實際損害結果為必要。經查：
(一)、證人莊姚娟雖於警訊中陳稱伊不知道乙○○僱用挖土機在伊所有上開山坡地開
      挖整地之事等情，惟其亦陳明其所有上開七三之六地號土地全部委由舅舅乙○
      ○ (即被告)管理使用等語，此核與證人甲○○在本院審理時證述：「伊全權
      授權上開七三之一五八二地號土地予被告管理，被告整治上揭山坡地之情事，
      伊均知情，蓋因九二一地震後，山坡地面有鬆動、部分表面有裂縫，但因經費
    問題，延至隔年雨季來臨前，因恐發生危險，故由被告整治上揭山坡地」等情
      大致相符，應認為被告上揭整治前開山坡地，仍屬莊姚娟及住城公司負責人甲
      ○○授權被告管理上開山坡地之內容及範圍，核未該當山坡地保育利用條例第
      十條、第三十四條第一項規定之在他人山坡地內，擅自墾植之構成要件。
(二)、本件坐落臺中縣霧峰鄉○○段坑口小段七三之一五八二及七三之六地號山坡地
      ，係屬山坡地劃定範圍，為被告之姐夫甲○○開設的住城公司及被告之外甥女
      莊姚娟所有，而由被告管理使用，而被告自八十九年十二月底某日起，僱用不
      知情之不詳姓名挖土機司機，在前開山坡地從事開墾整地，且未依法擬具水土
      保持計畫等情，此經被告供承在卷，並有臺中縣政府農業局水土保持課簽呈、
      臺中縣霧峰鄉公所九十年一月三十一日九０霧鄉農字第二０二九號函附之違規
      使用山坡地查報表、臺中縣政府九十年七月二十四日九十府農水字第二０五二
      三九號函所附山坡地違規使用查報與取締案件勘查紀錄表、臺中縣政府違反水
      土保持法案件處分書各一份附卷可稽。雖被告於前開時地，經臺中縣政府會合
      霧峰鄉公所農經課現場查證時，現場已有開挖整地、整坡、堆積土石、鋪設混
      凝土水路面積約一五０００平方公尺，未依水土保持技術規範實施水土保持處
      理與維護等情事，業據臺中縣政府九十年七月二十四日九十府農水字第二０五
      二三九號函所附山坡地違規使用查報與取締案件勘查紀錄表記載屬實，並有現
      場照片四張附卷可考，惟本院依職權函請臺中縣政府依查獲當時現場狀況，判
      定上開山坡地是否已生「水土流失」、「毀損水土保持處理與維護設施」等實
      害，嗣經該府於九十一年九月六日以府農水字第０九一二四七一七六００號函
      覆「依書面鑑定所附勘查紀錄表及處分書內容，本府承辦人至現場勘查結果均
      未提及水土流失、毀損水土保持處理與維護設施或釀成災害之字句，且於上述
      書面文件中亦未引據水土保持法第三十三條第三項辦理，故依此研判查獲當時
      應無水土流失、毀損水土保持處理與維護設施或釀成災害之實害」等語，足見
      被告在前開山坡地從事開墾整地，固未依法擬具水土保持計畫，然並未生有何
      水土流失或毀損水土保持處理與維護設施之實際損害結果，核亦與水土保持法
      第三十二條第一項前段規定「致生水土流失或或毀損水土保持處理與維護設施
    」構成要件有間，自難繩以該條項罪責。此外又查無其他積極證據足認被告有
      何上開犯行，既無證據證明被告犯罪，依法應諭知無罪之判決。
五、據上論斷，應依刑事訴訟法第三百零一條第一項，判決如主文。
中      華      民      國    九十一    年      十      月     十一     日
                                台灣台中地方法院刑事第一庭
                                        法  官  楊  曉  惠
右正本證明與原本無異。
如不服本判決，應於送達後十日內向本院提出上訴狀(須附繕本)，上訴於台灣高等
法院台中分院。
                                        書記官
中      華      民      國    九十一    年      十      月     十一     日
